【裁判字號】    98,交聲,517
【裁判日期】    980904
【裁判案由】    聲明異議
【裁判全文】
臺灣臺南地方法院交通事件裁定         98年度交聲字第517號
移送機關    交通部公路總局嘉義區監理所臺南監理站
異議人即
受處分人    甲○○
上列異議人即受處分人因違反道路交通管理處罰條例案件，對於
交通部公路總局嘉義區監理所臺南監理站民國98年4月20日所為
之裁決處分（處分案號：嘉監南字第裁74-Z8B003258號）聲明異
議，本院裁定如下：
    主    文
異議駁回。
    理    由
一、原處分意旨略以：異議人即受處分人甲○○（下稱異議人）
    駕駛車牌號碼0238-DN號自用一般小客車，於民國97年2月25
    日10時51分許，行經國道3號北上330公里處時，因行駛高速
    公路未依規定使用路肩，經內政部警政署國道公路警察局第
    八警察隊白河分隊員警攔停製單舉發，嗣經交通部公路總局
    嘉義區監理所臺南監理站（下稱原處分機關）以其違規事證
    明確，依道路交通管理處罰條例第33條第1項第9款、第63條
    第1項第1款（原處分漏載第1項第1款）及道路交通管理事件
    統一裁罰基準表之規定，裁處異議人罰鍰新臺幣（下同）6,
    000元，並記違規點數1點等語。
二、聲明異議意旨略以：違規至今已逾年餘，異議人並未收到違
    規通知單，無法即時對違規內容反駁或提出異議，且違規事
    實明顯不符，又違規當時，異議人下國道3號交流道欲切入
    省道匝道口，前方有一臺卡車因前方紅燈而緊急煞車，異議
    人恐閃躲不及故將駕駛之公務車向右閃避超出車道線，並無
    故意使用路肩之犯意，為此聲明異議，請求撤銷原處分等語
    。
三、按汽車行駛高速公路，不得在路肩上行駛，或利用路肩超越
    前車或倒車；次按汽車行駛於高速公路、快速公路或設站管
    制之道路，不遵使用限制、禁止、行車管制及管理事項之管
    制規則而有未依規定使用路肩者，處汽車駕駛人3,000元以
    上6,000元以下罰鍰，並記違規點數1點，高速公路及快速公
    路交通管制規則第9條第1項第2款、道路交通管理處罰條例
    第33條第1項第9款、第63條第1項第1款分別定有明文。復按
    「路肩」係指設於車道之外側，路面邊線與護欄或邊溝間之
    部分，高速公路及快速公路交通管制規則第2條第1項第16款
    亦有明文。
四、經查：
  (一)異議人駕駛車牌號碼0238-DN號自用一般小客車，於上開時
    、地因行駛高速公路未依規定使用路肩，經內政部警政署國
    道公路警察局第八警察隊白河分隊員警攔停製單舉發，並經
    原處分機關裁處如前所述之裁罰等情，有內政部警政署國道
    公路警察局97年2月25日公警局交字第Z8B003258號舉發違反
    道路交通管理事件通知單及原處分機關98年4月20日嘉監南
    字第裁74-Z8B003258號裁決書各1份附卷可稽。
  (二)又本院勘驗違規當時警員所拍攝之錄影內容，經開啟該檔案
    後，出現之情形為：畫面00:00:01秒時，一輛自小客車行駛
    於交流道出口之路肩至路口停等紅燈，畫面00: 00:04秒時
    ，畫面顯示該小客車之車牌號碼為0238-DN，又車道為單車
    道，車道上自路口起有數輛大、小貨車前後排列停等紅燈，
    而該車號0238-DN號自小客車駛至路口停等紅燈時，已有數
    輛大、小貨車前後排列停等紅燈，畫面00: 00:21秒時，綠
    燈亮起，該車號0238-DN號自小客車起步行駛，此有本院98
    年6月5日勘驗筆錄及內政部警政署國道公路警察局第八警察
    隊檢送之採證光碟暨照片在卷可稽，是本件異議人確有如前
    所述未依規定使用路肩之違規事實，應可認定。
  (三)至異議人主張其係因前方卡車緊急煞車，恐怕閃躲不及而將
    車駛出車道線等語，然依本院上開勘驗違規當時警員所拍攝
    之錄影內容之結果，並未見有異議人所稱前方卡車緊急煞車
    之情形，異議人此部分之辯詞，已難認為可採，況異議人於
    下交流道前進入匝道口時，本應放慢行車速度，並與前車保
    持安全距離與間隔，以因應突發狀況得隨時煞車，如依異議
    人所述，亦足見異議人係因自己未與前車間保持適當之安全
    距離，始會發生前方車輛煞車時，異議人因恐閃躲不及而駛
    入路肩之情形，因此，即使異議人所辯為真，亦堪認異議人
    駛入路肩乃係因異議人己身之過失所致，自不得以此資為免
    罰之事由。
  (四)另異議人有上開違規行為，為警當場攔停舉發後，異議人已
    於舉發通知單上「收受通知聯者簽章」欄親自簽名之事實，
    有該舉發通知單移送聯1份在卷可稽。而異議人為應受處罰
    之駕駛人本人，且上開「收受通知聯者簽章」欄位設計之目
    的，即在於違規行為人以簽章方式確認本人業已收受通知單
    ，避免日後各執一詞而徒生爭議，茲異議人既已當場在舉發
    通知單上「收受通知聯者簽章欄」內簽名，足認表示確認收
    受之意，亦即本件舉發通知單於違規當時即交予異議人收受
    無訛，異議人主張至今均未收到違規通知之情與事實不符，
    無可採信。
  (五)綜上所述，異議人駕車於上開時地有未依規定使用路肩之違
    規行為已如前述，且上開舉發通知單上所載應到案日係97年
    3月11日，距原處分機關於98年4月20日為本件裁決時，經核
    已超過60日以上，則原處分機關裁決時依道路交通管理處罰
    條例第33條第1項第9款、第63條第1項第1款 (原處分漏載第
    1款）及違反道路交通管理事件統一裁罰基準表之相關內容
    ，以異議人逾越應到案期限60日以上，而對異議人處以基準
    表內所定之最高額罰鍰6,000元，並記違規點數1點之處分，
    於法核無不當。本件異議人之異議為無理由，應予駁回。
五、據上論結，應依道路交通管理處罰條例第87條第2項、道路
    交通案件處理辦法第19條，裁定如主文。
中    華    民    國    98    年    9     月    4     日
                    交通法庭  法  官 張家瑛
以上正本證明與原本無異。
如不服本裁定，應於收受送達後5日內向本院提出抗告狀。（應
附繕本）
                              書記官 李淑惠
中    華    民    國    98    年    9     月    7     日


司法院資訊處製作；財團法人民間司法改革基金會備份。
